【裁判字號】    98,交聲,800
【裁判日期】    981229
【裁判案由】    違反道路交通管理處罰條例聲明異議
【裁判全文】
臺灣新竹地方法院交通事件裁定         98年度交聲字第800號
原處分機關  交通部公路總局新竹區監理所新竹市監理站
異  議  人
即受處分人  甲○○
上列異議人因違反道路交通管理處罰條例案件，對於交通部公路
總局新竹區監理所新竹市監理站中華民國98年8 月24日所為之竹
監新三字第裁51-E00000000號違反道路交通管理事件裁決處分，
聲明異議，本院裁定如下：
       主  文
原處分撤銷，發回交通部公路總局新竹區監理所新竹市監理站。
       理  由
一、按行為人有本條例之情形者，應填製舉發違反道路交通管理
    事件通知單（下稱舉發通知單），並於被通知人欄予以勾記
    ，其通知聯依下列規定辦理：…四、逕行舉發者，應按已查
    明之資料填註車牌號碼、車輛種類、車主姓名及地址，並於
    通知單上方空白處加註逕行舉發之文字後，由舉發機關送達
    被通知人，違反道路交通管理事件統一裁罰基準及處理細則
    第11條第1項第4款定有明文。次按違反本條例第12條至第68
    條之規定者，由公路主管機關處罰；前項處罰於裁決前，應
    給予違規行為人陳述之機會，道路交通管理處罰條例第8 條
    第1項第1款、第2 項分別定有明文。又違反道路交通管理處
    罰條例之行為人，未依規定自動繳納罰鍰或未依規定到案聽
    候裁決，處罰機關固得依違反道路交通管理事件統一裁罰基
    準及處理細則第44條第1 項之規定，依該處理細則附件之統
    一裁罰基準表，對行為人逕行裁決，惟該條項規定需以行為
    人經合法收受舉發通知單後，無正當理由未依該舉發通知單
    上所載應到案日期為罰鍰之繳納或到案聽候裁決時，方有適
    用。易言之，如行為人未能合法收受舉發通知單之送達，即
    不能逕行裁決。
二、原處分意旨略以：異議人即受處分人甲○○駕駛車牌號碼N3
    T-715號重型機車於民國98年1月1日7時10分許，行經新竹市
    ○道路與湳雅街187 巷口時，因未領有駕駛執照駕駛機器腳
    踏車之違規行為，經原舉發單位即新竹市警察局交通隊警員
    卓宏亮以異議人違反道路交通管理處罰條例第21條第1項第1
    款規定，填掣竹市警交字第E00000000 號舉發通知單予以舉
    發。嗣異議人未於前揭舉發通知單所載期限內到案，原處分
    機關乃依道路交通管理處罰條例及違反道路交通管理事件統
    一裁罰基準表規定，於98年8月24日以竹監新三字第裁51-E0
    0000000 號違反道路交通管理事件裁決書裁處異議人罰鍰新
    臺幣9,600元。
三、異議人聲明異議意旨略以：異議人主張未曾收到舉發通知單
    ，至遭裁罰罰金之最高額，送達程序不合法等語。
四、經查：
(一)、異議人駕駛車牌號碼N3T-715號重型機車，於98年1月1日7時
    10分許，行經新竹市○道路與湳雅街187 巷口時，因未領有
    駕駛執照駕車之違規行為，為原舉發單位填掣竹市警交字第
    E00000000 號舉發通知單予以舉發，上開舉發通知單按異議
    人之戶籍地「新竹市○○路33弄13號」郵寄，因「未獲會晤
    本人亦無受領文書之同居人、受僱人或應送達處所之接收郵
    件人員」，於98年1 月14日將該舉發通知單寄存送達於新竹
    郵局，並製作送達通知書2份，1份黏貼於異議人門首，另 1
    份置於異議人處所信箱或適當位置，以為送達等情，有舉發
    通知單、新竹市警察局送達證書各1 份在卷可稽，惟異議人
    戶籍地址應為「新竹市○○路『247 巷』33弄13號」，此亦
    有異議人全戶戶籍資料查詢結果1 份附卷可憑，而寄存送達
    ，仍須以送達於應受送達人之住居所為前提，若非合法達至
    應受送達人之住居所，即無所謂得寄存送達可言，是本件舉
    發通知單送達地點漏載「247巷」，其送達即難謂為合法。
(二)、另本院向新竹郵局查詢本件舉發通知單送達情形，經回覆：
    「原收件地址僅寫『新竹市○○路33弄13號』，漏未記載『
    247 巷』時，郵件無法按址送達，亦未送至『新竹市○○路
    247 巷33弄13號』。本件投遞人員係按『新竹市○○路33弄
    11號』試投2 次未果（牛埔路33巷末號為11號無13號），於
    98年1 月14日寄存本轄武昌街郵局，亦無人領取該郵件」等
    語，有中華郵政股份有限公司新竹郵局郵務科98年11月26日
    98竹詢字第163號函1份在卷可參，而異議人本人亦否認有收
    受上開舉發通知單，是應為對異議人有利之認定，認為上開
    舉發通知單未合法送達於異議人，原處分機關自不得逕予裁
    罰。
五、揆諸前揭規定與說明，原舉發單位之舉發通知單既未合法送
    達予異議人收受，原處分機關自無依上開道路交通管理處罰
    條例及違反道路交通管理事件統一裁罰基準及處理細則之規
    定予以裁罰之餘地，故原處分機關上開裁決程序，於法要有
    未合，自應由本院將原處分撤銷，發回原處分機關另為適法
    之處理。
六、應依道路交通案件處理辦法第20條前段，裁定如主文。
中    華    民    國    98    年    12    月    29    日
                  交通法庭法  官    楊數盈
以上正本證明與原本無異。
如不服本裁定，應於裁定送達後5 日內向本院提出抗告狀。
中    華    民    國    98    年    12    月    29    日
                          書記官    陳麗麗


司法院資訊處製作；財團法人民間司法改革基金會備份。
